臺灣高雄地方法院民事裁定
109年度消債清字第187號
聲  請  人  高鴻炫  
0000000000000000

上列聲請人因消費者債務清理事件，聲請清算，本院裁定如下：
    主  文
聲請駁回。
聲請程序費用由聲請人負擔。
    理  由
一、聲請意旨略以：伊有不能清償債務情事，經向本院聲請清算
    ，惟因未經前置協商程序，視其清算之聲請為法院調解之聲
    請，而移付調解程序，惟調解不成立。伊又未經法院裁定開
    始更生程序或許可和解或宣告破產，爰聲請清算等語。
二、按債務人聲請清算時，應提出財產及收入狀況說明書及其債
    權人、債務人清冊；第一項財產狀況及收入說明書，應表明
    下列事項，並提出證明文件：：一、財產目錄，並其性質及
    所在地。二、最近五年是否從事營業活動及平均每月營業額
    。三、收入及必要支出之數額、原因及種類。四、依法應受
    債務人扶養之人，消費者債務清理條例（下稱消債條例）第
    81條第1、4項定有明文。次按法院裁定開始清算程序前，得
    依職權訊問債務人、債權人及其他關係人，並得定期命債務
    人據實報告清算聲請前二年內財產變動之狀況。債務人違反
    前項報告義務者，法院得駁回清算之聲請，消債條例第82條
    定有明文。聲請更生或清算不合程式或不備其他要件者，法
    院應以裁定駁回之，但其情形可以補正者，法院應定期間先
    命補正，復為消債條例第8 條所明定。蓋債務人於法院裁准
    消費者債務清理程序開啟前，基於謀求自身經濟生活更生之
    目的，當以積極誠實之態度，配合法院進行各項程序。法院
    雖依消債條例第10條之規定，有依職權調查必要之事實及證
    據之責，然基於債務人對自身財務、信用、工作之狀況，本
    應知之最詳之理，且按消債條例第44條、第82條及第46條第
    3 款之意旨，苟債務人怠於配合法院調查，或有不實陳述之
    情形，法院亦得駁回債務人之聲請，顯見消債條例藉由課予
    債務人協力義務之方式，以示其確有債務清理之誠意。
三、經查：
  ㈠聲請人前於民國109年4月17日依消債條例向本院聲請清算，
    因未經前置協商程序，視其清算之聲請為法院調解之聲請，
    而移付調解程序，經本院以109年度司消債調字第329號受理
    ，嗣於民國109年6月17日調解不成立，移回清算程序等情，
    業經本院依職權調閱上開卷宗核閱無訛。
　㈡聲請人於聲請時自陳於107年代熊家君、李家羚、前配偶伍妘
    晅等3人（下稱熊家君等3人）承購傳銷商品，以傳銷獎金之
    15%作為聲請人佣金，平均每月收入9,433元，另有兼清潔、
    資源回收方面之零工，每月收入15,000元，有財產及收支狀
    況說明書可稽【本院109年度消債清字第82號卷（下稱前卷
    ）第13頁】。嗣於109年6月17日調查程序稱熊家君等3人每
    月各給付聲請人10,000元，由聲請人代為操作美商亞洲美樂
    家有限公司台灣分公司（下稱美樂家公司）、台灣綠葉國際
    股份有限公司（下稱綠葉公司）之直銷商品，由聲請人從中
    抽取15%作為佣金，有本院109年6月17日調查筆錄可佐【本
    院109年度司消債調字第329號卷（下稱調卷）第24至25頁】
    。復又稱107年1月至108年5月底由熊家君等3人各出資50,00
    0元，請聲請人代為操作直銷商品，聲請人從中取得獎金之1
    5%作為操作佣金，106年11月至107年4月佣金收入共計134,7
    52元（平均每月22,459元），復改稱107年1月至108年4月底
    從事美樂家公司、台灣綠葉公司直銷操作，平均每月領取佣
    金11,229元，並兼做其他清潔或洗車零工，零工平均約3,77
    1元，107年4月至12月直銷操作收入加計零工收入共計269,5
    00元，108年共計179,950元，平均月收約15,000元，108年6
    月起不再從事直銷，平均每月收入亦約15,000元，嗣後又稱
    其為節稅，於107年3月12日將美樂家公司之會員資格轉讓予
    由其掛名負責人之元鴻行銷顧問有限公司（下稱元鴻公司，
    聲請人稱實際負責人為許紋誠），107年5月至9月實領佣金
    共計49,029元，有美樂家公司直銷操作說明書（本案卷一第
    159至160頁）、聲請人109年8月6日補正狀（本案卷一第93
    頁）、109年11月10日說明書（本案卷二第54頁）、資格轉
    讓申請書（本案卷二第55頁）、終止會員資格通知書（本案
    卷二第56頁)在卷可按。惟查，聲請人係以元鴻公司名義於1
    06年10月20日加入美樂家公司會員，於107年9月29日取消會
    員資格，而聲請人於106年度至107年度申報美樂家公司執行
    業務所得各為78,605元、921,790元，於107年度至108年度
    尚有申報台灣綠葉公司執行業務所得各21,537元、30,581元
    ，此有美樂家公司函（本案卷一第48頁）、財政部高雄國稅
    局106年至107年綜合所得稅各類所得資料清單（前卷第16至
    17頁）在卷可證，是以聲請人申報之美樂家公司、台灣綠葉
    公司執行業務所得觀之，聲請人所稱領取之佣金金額與申報
    所得之15%相距甚遠，況聲請人既另以元鴻公司名義操作美
    樂家公司直銷，其實際佣金收入應較其所申報者加增，再者
    ，聲請人就熊家君等3人之出資金額及出資方式、操作直銷
    期間、打零工之收入等情，前後說詞反覆，復未舉證以實其
    說，則其就聲請清算前2年之工作及收入狀況之說明，即非
    無疑義。
　㈢次查，元鴻公司係於103年9月12日設立，由呂西愿擔任董事
    （出資額50,000元），聲請人為股東（出資額450,000元）
    ，嗣自106年8月7日起由聲請人擔任董事迄今（出資額原為5
    00,000元，於107年6月29日將其中475,000元讓與伍妘晅）
    ，元鴻公司於106年8月至12月申報營業額共計2,018,991元
    ，107年度至108年度各為1,310,033元、222,235元，109年1
    月至4月共計362,116元等情，有高雄市政府函（本案卷一第
    32至47頁）、財政部高雄國稅局函（本案卷一第52至92頁）
    在卷可稽。聲請人於109年6月17日調查程序稱元鴻公司實際
    負責人為許紋誠，於許紋誠承租之前鎮區翠亨北路工作室居
    住，每月支付租金5,000元，戶籍址僅係友人供聲請人借放
    戶籍之用，嗣於109年11月8日補正狀復稱聲請人於元鴻公司
    成立初期，時為協助許紋誠忙至深夜，乃於許紋誠承租之房
    屋借住，待公司穩定後，即回戶籍址居住云云，惟聲請人如
    確僅係掛名負責人，如何能取得元鴻公司之大小章辦理美樂
    家公司之會員資格轉讓？甚而於毋庸予許紋誠代價之情形下
    ，以元鴻公司名義操作直銷並取得佣金？再參以證人許紋誠
    於本院110年2月9日調查程序稱：其自108年7月起借元鴻公
    司名義經營特登辦業務，並支付辦公室租金，約有80%之營
    業額係其所承辦，有本院110年2月9日調查筆錄在卷可查（
    本案卷二第143至144頁），堪可認定元鴻公司實際係由聲請
    人經營，僅係許紋誠自108年7月起有以元鴻公司名義辦理業
    務，並佔公司80%之營業額。
　㈣聲請人固於本院110年2月9日調查程序稱：元鴻公司成立時係
    由聲請人、呂西愿及洪敏珊處理公司事務，並從事旅遊公司
    之行銷活動，106年開始從事美樂家公司直銷，107年4月至5
    月始以元鴻公司名義操作美樂家公司，103年公司成立至107
    年7月均由聲請人經營公司，為免直銷獎金遭扣款，乃轉讓9
    5%出資額予伍妘晅，元鴻公司仍有接案經營健康產品代銷、
    傳銷產品、歡樂看機上盒代銷，至許紋誠則係負責辦理特登
    辦業務，聲請人與許紋誠均得對外使用元鴻公司名義，許紋
    誠僅須扣10%稅予聲請人繳稅，元鴻公司申報之營業額多係
    許紋誠之收入云云，惟仍就其於聲請清算前2年之直銷收入
    、機上盒代銷，旅遊公司行銷活動等之實際收入避重就輕，
    甚而將元鴻公司之收入推諉予許紋誠，堪認聲請人對其工作
    及收入狀況並未據實陳述。從而，聲請人就其於元鴻公司擔
    任職務為何，聲請清算前2年實際工作、收入情形均有陳述
    不實、前後矛盾之情，實有未盡據實陳述義務之情形，則本
    件聲請人之經濟狀況及其所述是否真實等節，仍有尚待釐清
    之處，而聲請人就其所述矛盾之處亦無法舉證以實其說，揆
    諸首開規定，堪認聲請人有怠於配合法院調查，及提出關係
    文件或為財產變動狀況報告之情形。
四、綜上所述，聲請人未能詳實向本院陳報其財產收入狀況，使
    法院無從知悉聲請人實際經濟狀況而為斟酌。而法院衡量是
    否准許清算，須賴聲請人誠實陳報其實際生活收支狀況，始
    得酌定清算程序是否適宜、公平，然綜觀上開情節，聲請人
    並未據實陳述其收入財產狀況，堪認聲請人有消債條例第82
    條所定之情事，依前揭說明，其清算之聲請自不應准許，應
    予駁回。
五、據上論結，本件聲請為無理由，依消費者債務清理條例第11
    條第1 項、第8 條前段，裁定如主文。 
中　　華　　民　　國　 110　　年　　2 　　月　　22　　日
              　　民事庭　　法　官　賴寶合
以上正本係照原本作成。
如不服本裁定，得於本裁定送達後10日內向本院提出抗告狀，並
繳納抗告裁判費新臺幣1,000 元。
中　　華　　民　　國　 110　　年　　2 　　月　　22　　日
  　                        書記官　胡美儀